【裁判字號】    99,台上,6757
【裁判日期】    991028
【裁判案由】    違反毒品危害防制條例
【裁判全文】
最高法院刑事判決            九十九年度台上字第六七五七號
上  訴  人  余啟豪
選任辯護人  高瑩律師
上列上訴人因違反毒品危害防制條例案件，不服台灣高等法院台
南分院中華民國九十八年三月十六日第二審判決（九十八年度上
訴字第三二六號，起訴案號：台灣雲林地方法院檢察署九十七年
度偵字第二四八七、二九四二號），提起上訴，本院判決如下：
    主  文
上訴駁回。
    理  由
按刑事訴訟法第三百七十七條規定，上訴於第三審法院，非以判
決違背法令為理由，不得為之。是提起第三審上訴，應以原判決
違背法令為理由，係屬法定要件。如果上訴理由書狀並未依據卷
內訴訟資料，具體指摘原判決不適用何種法則或如何適用不當，
或所指摘原判決違法情事，顯與法律規定得為第三審上訴理由之
違法情形，不相適合時，均應認其上訴為不合法律上之程式，予
以駁回。又依刑事訴訟法第三百五十條、第三百六十一條、第三
百六十二條、第三百六十七條規定，不服地方法院之第一審判決
而上訴者，須提出上訴書狀，並應敘述具體理由，為上訴必備之
程式；倘已提出上訴理由，但所提非屬具體理由者，則由第二審
法院以上訴不合法律上之程式，判決駁回。而所謂具體理由，必
係依據卷內既有訴訟資料或提出新事證，指摘或表明第一審判決
有何採證認事、用法或量刑等足以影響判決本旨之不當或違法，
形式上觀之，有構成撤銷、變更第一審判決內容之可能者，始克
當之（例如：依憑證據法則具體指出所採證據何以不具證據能力
，或依憑卷證資料，明確指出所為證據證明力之判斷如何違背經
驗、論理法則）；倘僅泛言原判決認定事實錯誤、違背法令、量
刑失之過重或輕縱，而未依上揭意旨指出具體事由，即難謂係具
體理由，俾與第二審上訴制度旨在請求第二審法院撤銷、變更第
一審不當或違法之判決，以實現個案救濟之立法目的相契合，並
節制濫行上訴。查本件原審認第一審判決敘述認定上訴人余啟豪
犯罪事實之證據及理由，從形式上予以審查，並無違背法令之情
形。就量刑方面，亦已審酌上訴人年輕力盛，不思循正途賺取金
錢，意圖牟利而販賣毒品予少年陳○容、沈○佳（姓名、年籍均
詳卷），戕害少年身心健康至深且鉅，情節非輕，且犯後猶否認
有牟利之意圖，態度難認良好，實不宜寬貸，惟念及上訴人販賣
第二級、第三級毒品所得非鉅，暨其生活智識、犯罪之動機、目
的、手段、各次販賣毒品種類、數量、所生危害等一切情狀，及
依刑法第五十九條減輕其刑後，分別量處其刑（販賣第二級毒品
四罪，各處有期徒刑四年四月、五年六月、三年十月、三年十月
；販賣第三級毒品一罪，處有期徒刑二年十月），並定其應執行
之刑（有期徒刑十二年），其所定之應執行刑亦無違反內部性界
限及外部性界限之要求。上訴人於民國九十八年二月二十五日所
補提之第二審上訴理由狀，形式上雖提出書狀敘述上訴理由，略
以：上訴人行為時未滿二十歲，心智尚未成熟，思慮不周。案發
後並已坦承不諱，極力配合偵、審程序之進行。又上訴人係向熟
識者販賣毒品，所販賣之毒品金額亦為極小，侵害法益甚微，與
一般販毒者有所不同，犯罪情節並非重大，第一審判決雖依刑法
第五十九條減輕其刑，惟定執行刑竟高達有期徒刑十二年，使上
訴人依刑法第五十九條減輕其刑變得毫無任何意義云云。惟本件
第一審判決除審酌上訴人年輕（未成年），各次犯罪情節並非重
大不赦，若均科以法定最輕本刑，實屬情輕法重，且難謂符合罪
刑相當性及比例原則，是其犯罪情狀在客觀上足以使人感覺過苛
而引起一般之同情，尚非無可憫恕，而認均應適用刑法第五十九
條規定各減輕其刑外。復綜合：、意圖牟利而販賣毒品予少年
陳○容、沈○佳，戕害少年身心健康至深且鉅，情節非輕。、
犯後猶否認有牟利之意圖，態度難認良好，實不宜寬貸。、販
賣所得非鉅，暨其生活智識、犯罪之動機、目的、手段、各次販
賣毒品種類、數量、所生危害等一切情狀。乃分別量處上訴人所
犯五罪罪刑，並定其執行刑，經核並無違誤，上訴人於第二審上
訴理由，仍為無謂爭執，揆諸上開說明，難認係屬具體理由等語
。從而，原審從程序上駁回上訴人第二審之上訴，核無違誤，上
訴人所提本件第三審上訴所具理由，均非指摘原審從程序上駁回
上訴人第二審上訴有何違誤，僅係就第一審判決之認事用法有所
爭執，本院自無審究之餘地。綜上，其上訴不合法律上之程式，
應予駁回。
據上論結，應依刑事訴訟法第三百九十五條前段，判決如主文。
中    華    民    國  九十九  年    十    月  二十八  日
                      最高法院刑事第五庭
                          審判長法官  陳  正  庸  
                                法官  林  秀  夫  
                                法官  林  瑞  斌  
                                法官  王  聰  明  
                                法官  謝  靜  恒  
本件正本證明與原本無異
                                      書  記  官  
中    華    民    國  九十九  年   十一   月    四    日
                                                     ｍ

司法院資訊處製作；財團法人民間司法改革基金會備份。
